【裁判字號】    97,台上,971
【裁判日期】    970515
【裁判案由】    拆屋還地
【裁判全文】
最高法院民事判決              九十七年度台上字第九七一號
上  訴  人  乙○○○（兼陳銀來之承受訴訟人）
            辰 ○ ○（即陳銀來之承受訴訟人）
            丙 ○ ○（兼陳銀來之承受訴訟人）
            丁 ○ ○（兼陳銀來之承受訴訟人）
            丑 ○ ○（兼陳銀來之承受訴訟人）
            寅 ○ ○（兼陳銀來之承受訴訟人）
            甲 ○ ○（兼陳銀來之承受訴訟人）
            卯 ○ ○（即陳銀來之承受訴訟人）
            巳 ○ ○（即陳銀來之承受訴訟人）
            己 ○ ○
            戊○○○
            庚 ○ ○
            子 ○ ○
            辛 ○ ○
            壬 ○ ○
            癸 ○ ○
上列十六人
共      同
訴訟代理人  何 建 宏律師
被 上訴 人  午    ○
上列當事人間拆屋還地事件，上訴人對於中華民國九十六年十月
三十一日台灣高等法院高雄分院第二審判決（九十六年度上字第
一四六號），提起上訴，本院判決如下：
    主  文
原判決關於駁回上訴人其餘上訴暨該訴訟費用部分廢棄，發回台
灣高等法院高雄分院。
    理  由
按當事人死亡者，訴訟程序在有繼承人、遺產管理人或其他依法
令應續行訴訟之人承受其訴訟前當然停止；共同訴訟人中之一人
生有訴訟當然停止或裁定停止之原因者，其當然停止或裁定停止
之效力及於全體。民事訴訟法第一百六十八條、第五十六條第三
款分別定有明文。本件被上訴人主張：坐落高雄縣旗山鎮○○段
三一０之一地號土地為伊所有，第一審共同被告陳銀來與上訴人
戊○○○、子○○、己○○、庚○○、辛○○、癸○○、壬○○
（下稱戊○○○等七人）之父陳榮生前無正當權源於其上搭蓋如
第一審判決附圖所示編號Ｅ、Ｆ未辦保存登記建物，陳榮死亡後
，由陳銀來與戊○○○等七人繼承，現由陳銀來及其配偶即上訴
人乙○○○、子女即上訴人甲○○、寅○○、丙○○、丁○○、
丑○○（下稱乙○○○等六人）共同居住等情，爰本於所有權作
用，求為命戊○○○等七人與陳銀來拆除系爭建物、乙○○○等
六人遷出共同返還土地與伊之判決（被上訴人超過上開請求部分
，經原審駁回後，未據被上訴人聲明不服）。第一審准如被上訴
人上開請求之判決，陳銀來、戊○○○等七人、乙○○○等六人
未委任訴訟代理人，於民國九十六年七月十日共同具狀聲明上訴
，惟陳銀來提起上訴後，於同年月十五日死亡，依上開說明，陳
銀來之訴訟程序應當然停止，且其停止之效力及於全體。原法院
未待陳銀來之繼承人承受訴訟，逕為辯論判決，其訴訟程序即有
重大瑕疵，陳銀來之繼承人辰○○、巳○○、卯○○及乙○○○
等六人於原判決送達後，經原法院裁定准許承受訴訟，與戊○○
○等七人上訴指摘原判決程序為不當，求予廢棄，為有理由。
據上論結，本件上訴為有理由。依民事訴訟法第四百七十七條第
一項、第四百七十八條第二項，判決如主文。
中    華    民    國  九十七  年    五    月   十五   日
                      最高法院民事第六庭
                          審判長法官  朱  建  男
                                法官  顏  南  全
                                法官  林  大  洋
                                法官  鄭  傑  夫
                                法官  蘇  清  恭
      本件正本證明與原本無異
                                      書  記  官
中    華    民    國  九十七  年    五    月   三十   日
                                                      Ｅ


司法院資訊處製作；財團法人民間司法改革基金會備份。
